臺灣高等法院花蓮分院刑事判決　　　　　　九十三年度重上更(五)字第八號
　　上　訴　人　
　　即　被　告　乙○○
　　指定辯護人　甲○○律師
右上訴人即被告因違反麻醉藥品管理條例案件，不服臺灣花蓮地方法院八十六年度訴
字第一○二號中華民國八十六年七月十六日第一審判決（起訴案號：臺灣花蓮地方法
院檢察署八十六年度偵字第一五五號），提起上訴，經判決後由最高法院第四次發回
，本院判決如左：
    主  文
原判決關於非法販賣化學合成麻醉藥品及定執行刑部分撤銷。
乙○○非法持有化學合成麻醉藥品，處有期徒刑捌月。
扣案之安非他命拾壹包（驗餘淨重捌點壹陸公克）沒收。
      事  實
一、乙○○於民國（下同）八十五年十二月二十五日晚上九時許，至花蓮縣富里鄉○
    ○村○○路六十七號綽號「鯊魚」之詹錦雄住處，以新臺幣（下同）一萬五千元
    之價格，向詹錦雄販入安非他命十一包，含袋毛重十‧九公克（詹錦雄非法販賣
    安非他命部分業經本院判處罪刑並經最高法院駁回上訴確定），隨後攜帶上開安
    非他命至義民廟前打電話，適接獲該處常有毒品交易而前往巡邏之花蓮縣警察局
    玉里分局警員陳瑞祥等看到乙○○打電話，覺得可疑，上前盤查，而扣得上開安
    非他命十一包。
二、案經花蓮縣警察局玉里分局報請臺灣花蓮地方法院檢察署檢察官偵查起訴。
      理  由
一前揭事實訊據上訴人即被告對於前開時地為警查扣安非他命十一包之事實固不諱言
  ，堅稱前開安非他命係伊於被警查獲前半小時向詹錦雄購來供自己吸用；矢口否認
  公訴意旨指訴，被查獲之安非他命係欲販賣予郭春伸，且伊並不認識郭春伸等語。
二本件公訴意旨認被告持有之安非他命十一包係意圖販賣予郭春伸，涉嫌販賣化學合
  成麻醉藥品未遂罪嫌，無非以被告於警訊及第一次檢察官偵訊時之自白，及有扣案
  安非他命可憑為論據。
三經查：
  (一)按犯罪事實應依證據認定之，無證據不得推定其犯罪事實，又被告之自白，不得
    作為有罪判決之唯一證據，仍應調查其他必要之證據，以察其是否與事實相符，
    刑事訴訟法第一百五十四條、第一百五十六條第二項定有明文；上開法條之立法
    目的，乃欲以補強證據擔保自白之真實性，亦即以補強證據之存在，限制自白在
    證據上之價值。而所謂補強證據，則指除該自白本身外，其他足資以證明自白之
    犯罪事實確具有相當程度真實性之證據而言。雖其所補強者，非以事實之全部為
    必要，但亦須補強證據與自白相互利用，而足使犯罪事實獲得確信者，始足當之
    （參照最高法院七十四年台覆字第一○號判例）；查本件被告於警訊及檢察官第
    一次偵訊時（八十五年十二月十六日）雖曾自白郭春伸於案發當日晚上七點鐘有
    打電話說要向伊買安非他命，伊向詹錦雄購買前開安非他命係欲販賣予郭春伸云
    云（警卷第一至三頁、偵卷第九至十一頁），惟自檢察官第二次偵訊（八十六年
    一月二十一日）供陳：八十五年九月至八十五年十二月有吸食安非他命，....安
    非他命來自「鯊魚」。八十五年十二月所吸用之安非他命係「鯊魚」以一萬五千
    元在竹田賣給我，他打電話到我家，我說需要，就拿十一包給我，那十一包是供
    我自己吸食之用，....警訊中說當天是要給郭春伸，是因為警察要我說出一個人
    的名字，我才說要賣給郭春伸等語（偵卷第十五頁至第十七頁）。再佐以第一次
    訊時，於公訴人偵訊之始，被告即供承：在玉里分局被以電擊棒打乙節，雖檢察
    官有問被告要不要驗傷？被告答稱：不要驗傷等語，並於其後檢察官之偵訊仍坦
    承警詢所言實在等情（見偵卷第九頁），則被告於自警局移送檢察官第一次庭訊
    已表明有被刑求，公訴人未為積極之查證，以證據方法確保被告自白出於任意性
    ，反而隨即續行偵訊，則被告之自白是否果出於任意性，而有證據能力，即有疑
    問？雖其後本院更一審傳訊證人陳瑞祥即花蓮縣警察局玉里分局承辦警員陳瑞祥
    結陳：並無以電擊棒打被告，當時已查到安非他命，無刑求之必要等語（本院更
    一審卷十八至十九頁），惟警員偵破持有或施用安非他命之與偵破販賣安非他命
    之績效不同，未可一概而論，則是否僅以已查獲安非他命，即可謂無刑求之必要
    ，亦非全無可疑？況被告自白任意性是屬於證據能力，如無證據能力，縱所供與
    事實相符，仍不得採為證明被告犯行之積極證據自明。
  (二)被告供承毒品來源為詹錦雄後，詹錦雄於八十五年十二月二十五日，在花蓮縣富
    里鄉○○村○○路六十七號住處，非法販賣安非他命十一包予被告，得款一萬五
    千元之犯行，業經檢察官移送本院併案審理，查證屬實，判處詹錦雄連續非法販
    賣化學合成麻醉藥品罪刑，並經最高法院駁回上訴確定，有本院八十六年度上訴
    字第七五號刑事判決乙份附卷可稽。惟證人詹錦雄於原審及本院更二審審理時雖
    均否認曾販賣安非他命予被告，但仍證陳：那段時間與被告經常來往，有無賣給
    被告安非他命確實記不清楚，就算有跟我買也不會告訴我用途，我不知道他是否
    要轉賣，但以我的經驗，買多的話會比便宜。如果毒品是我賣給他的話，應該都
    是我分裝好的，因這樣比較好計算等情（本院更二審卷第一一四頁），是以，從
    證人詹錦雄的證詞可知，尚難以被告被查獲時有分裝好的十一包安非他命，即據
    以推論被告有販賣之意圖自明。
  (三)證人郭春伸於原審證陳：不認識被告，不曾打電話給被告說要安非他命等情（原
    審卷四十五頁），其他又查無證據足資證明郭春伸上述供述有何不實，或意在
    護被告。而調閱證人郭春伸之全國前案記錄表，郭春伸經臺灣雲林地方法院以八
    十二年度易字第八○二號因詐欺罪判處有期徒刑二年、竊盜罪判處有期徒刑一年
    、違反麻醉藥品管理條例案件判處有期徒刑六月、偽造文書罪判處有期徒刑五月
    ，定執行刑四年二月，於八十二年九月十五日確定，自八十二年九月二十二日入
    監執行，迄八十四年四月十三日假釋交付保護管束，至八十七年五月十一日假釋
    期滿。且郭春伸雖於八十九年三月七日至同年月二十九日因吸用安非他命，於八
    十九年三月三十日經臺灣花蓮地方法院因施用毒品，以八十九年毒聲字第三二○
    號裁定送勒戒處所，施以交付觀察勒戒，有臺灣高等法院被告全國前案記錄表一
    份在卷可憑（本院更二審卷第四十九頁），顯見證人郭春伸自八十四年四月十三
    日起，迄八十九年三月三十日間，未有因被告供出其吸用安非他命，而經檢察官
    提起公訴之事實，且此與本件被告被訴犯罪時間相距達約三年半時間；綜觀郭春
    伸上開證言及其吸用安非他命之時間，均不能據為認定被告上開自白與事實相符
    之佐證。
  (四)被告於為警查獲時，身上固有現金二萬九千元，並有扣押物品清單一紙在卷可佐
    （偵卷第六頁），惟公訴意旨係認定被告於交貨予郭春伸前為警查獲，顯見被告
    身上二萬九千元並非犯罪所得，尚難據此而認定被告之販賣犯行自明，從而被告
    或於偵查中稱二萬九千元係供家用；或陳係自邱創甲戶口領取之稻作款項云云，
    雖前供陳不一，且經調取邱創甲之交易往來記錄一份（原審卷第三十四頁），並
    查無該項交易證明，惟亦尚難憑此而為認定被告販賣之犯行自明。
  (五)被告坦承為警查獲時，持有安非他命十一包，再查扣之安非他命十一包經送法務
    部調查局鑑定結果，確係甲基安非他命，亦有該局八十六年五月七日八六陸字第
    八六○二八四八一號檢驗通知書乙紙在卷可憑（原審卷第二十四頁）。再佐以本
    件被告在為警查獲之日，及在此之前既有連續吸用安非他命之事實，而經判決有
    罪確定（見本院八十六年上訴字第三一一號判決書），及本件經查獲安非他命之
    數量僅驗餘淨重八點一六號公克，數量不多，則被告購入上開安非他命純供自己
    吸用，則被告辯稱購買係欲供自己吸用而持有，自可信為真正。綜上所述，本件
    被告於警訊及檢察官初次偵訊時關於販賣之自白，依公訴人之舉證及法院職權調
    查證據之結果，均不能證明與事實相符，依前揭法條及判例意旨，即不能做為認
    定被告確有販賣未遂或意圖販賣而持有化學合成麻醉藥品之依據，僅能證明被告
    無故持有安非他命之犯行自明。
二核被告所為係犯行為時麻醉藥品管理條例第十三條之一第二項第五款之非法持有化
  學合成麻醉藥品罪，公訴意旨認犯行為時同條例第十三條之一第三項、第二項第一
  款之非法販賣化學合成麻醉藥品未遂罪，起訴法條尚有未洽。原審論處被告非法販
  賣化學合成麻醉藥品罪刑，經核即有未當，被告上訴否認販賣未遂或意圖販賣而持
  有，為有理由。再查被告自承：自八十五年九月起即吸用安非他命，最後一次吸用
  是十二月二十二日晚八點多在自己家裡吸（八十五年十二月二十六日第一次偵訊，
  偵卷第十頁）或供承八十五年十二月二十五日買到安非他命後即在路邊吸（原審卷
  第十四頁以下）；而被告供承係於八十五年十二月二十五日晚上九點多以一萬五千
  元向「鯊魚」買到扣案之安非他命（本院八十六年度上訴字第三一一號卷第十九頁
  以下），參酌被告係於八十五年十二月二十五日晚上九點三十分即為警在富里鄉竹
  田村義民廟前查獲（警卷第一頁）等情，綜合判斷，被告供承於買到後距為警查獲
  僅三十分鐘時間內，即在路邊吸，有違經驗法則。再者，被告於偵查之訊問時間為
  八十五年十二月二十六日，於原審則係於八十六年四月九日，顯見偵查時距歷史發
  生事實為近，依人類記憶所為陳述，自以時間距離近時，記憶較清晰，是以，偵查
  中所陳最後一次吸用時間為八十五年十二月二十二日晚上八點多為可採信。顯見，
  被告係另行再購買扣案之安非他命，則其持有行為即非已判決之非法吸用行為之低
  度行為自明，併此敘明。另查毒品危害防制條例業於八十七年五月二十日公布施行
  ，依同條例第二條第二項第二款、第十一條第二項，已將安非他命改列為第二級毒
  品管理，持有第二級毒品者，處二年以下有期徒刑、拘役或新臺幣三萬元以下罰金
  ，較麻醉藥品管理條例第十三條之一第二項第五款之法定本刑為重，依刑法第二條
  第一項但書之規定，應適用較有利於被告之行為時舊法即麻醉藥品管理條例之規定
  論處。又被告被查扣上開安非他命而被帶回警局後，「雖向承辦之警員陳瑞祥發覺
  被告販賣安非他命」之犯行前，自動供出其向詹錦雄購買安他命欲賣予郭春伸之犯
  行，並接受裁判，但被告並未構成販賣犯行已如前述，且其係當場被查獲扣案十一
  包安非他命在身上，就其持有之犯行，自難謂符合自首之規定。另被告雖供出毒品
  來源為詹錦雄，詹錦雄因而破獲而經判決確定，有本院八十六年度上訴字第七十五
  號判決可綦，雖詹錦雄於八十五年十二月二十五日被告供出前之八十五年十月二十
  二日為警查獲販賣安非他命予葉長宗及其不特定之人，而為檢察官於八十五年十月
  二十四日提起公訴，惟公訴人起訴之事實未包括被告購買之部分，則仍符上開條例
  第十三條之三規定，依法減輕其刑。原審對被告論罪科刑，固非無見。惟原審認定
  被告係同條例十三條之一第二項第一款論罪未當，已如前述，尚有疏誤；又被告於
  行為後，毒品危害防制條例業於八十七年五月二十日公布，原判決未及比較適用，
  亦有未合；復未依供出毒品來源因而破獲之規定減輕其刑，於法有違，原判決既有
  可議，即屬無可維持，應由本院將此部分連同定執行刑部分予以撤銷改判。爰審酌
  被告犯罪之動機、目的、手段、販賣數量及犯罪後之態度等一切情狀，量處如主文
  第二項所示之刑。
  扣案之安非他命十一包驗餘淨重八‧一六公克，為違禁物，應予宣告沒收。
三、被告經合法喚傳無正當理由不到庭，爰不待其陳述逕行判決。
據上論斷，應依刑事訴訟法第三百六十九條第一項前段、第三百六十四條、第三百條
、第二百九十九條第一項前段，麻醉藥品管理條例第十三條之一第二項第五款、第十
三條之三，刑法第二條第一項但書、第十一條前段、第三十八條第一項第一款，判決
如主文。
本案經檢察官崔紀鎮到庭執行職務。
中      華      民      國      九十三      年     五     月   三十一   日
                                    審判長法官  謝  志  揚
                                          法官  莊  謙  崇
                                          法官  陳  淑  媛
右正本證明與原本無異。
檢察官如不服本判決，應於送達後十日內，向本院提出上訴狀。其未敘述理由者，並
應於提出上訴狀後十日內向本院補提理由狀(須附繕本)。
本件被告不得上訴。
                                        書記官  邱  廣  譽
中      華      民      國      九十三      年     六     月     一     日
